臺北高等行政法院判決
　　　　　　　　　　　　　　　　　 94年度簡續字第1號
原　　　告　益世營造廠股份有限公司
代　表　人　甲○○
被　　　告　財政部臺北市國稅局
代　表　人　張盛和(局長)
訴訟代理人　乙○○
上列當事人間因營利事業所得稅事件，原告於中華民國94年1月
17日在本院成立和解後，嗣於94年3月10日起訴請求撤銷和解續
行訴訟。本院判決如下：
    主  文
原告之訴駁回。
訴訟費用由原告負擔。
　　事  實
一、事實概要：原告85年度營利事業所得稅結算申報，原列報營
    業收入新台幣（下同）69,834,991元、營業成本66,372,190
    元、全年所得額297,255元，經被告依申報數核定營業收入
    為69,834,991元，營業成本予以調減1,198,427元即核定為
    65,173,763元，全年所得額則核定為1,495,682元。原告不
    服，申經復查結果，被告改以更正程序處理，且適因原告申
    請更正營業收入，乃調增核定營業收入為71,509,296元，並
    重行核定營業成本為65,581,409元。原告猶不服，申經復查
    結果，未獲准變更，提起訴願，經訴願決定機關財政部撤銷
    原處分（復查決定）關於營業收入部分，由原處分機關另為
    處分，其餘訴願則予以駁回。原告仍不服，向本院提起行政
    訴訟（本件訴訟原適用通常訴訟程序，案號為本院92年度訴
    字第3877號，惟因司法院令及行政訴訟法第229條第1項所定
    適用簡易程序之數額增至20萬元，本件訴訟標的金額合於司
    法院令所定金額以內，爰改以簡易訴訟程序審理，另改分93
    年度簡字第1272號）。嗣本院93年度簡字第1272號營利事業
    所得稅事件於94年1月17日行準備程序審理時，經被告主張
    願就系爭紅磚超耗金額453,936元部分追認營業成本226,968
    元，原告亦表同意，兩造遂達成和解，終結本件訴訟在案。
    迨94年3月10日，原告以被告未退還誤徵補課稅款金額
    84,795元為由，再向本院提起行政訴訟，主張撤銷和解，請
    求繼續審判。
二、兩造聲明：
　(一)原告聲明：
    1.請求判決被告發還誤徵稅款新台幣84,795元及延滯利息。
    2.訴訟費用由被告負擔。
    3.願供擔保請准假執行。
  (二)被告聲明：
    1.駁回原告之訴。
    2.訴訟費用由原告負擔。
三、兩造主張：
　(一)原告起訴意旨略謂：
    本件被告查核時，誤將交通部三重市改建工程之鄰房損害賠
    償、汽車違規罰款、紅磚超耗列為盈餘項目，核定原告應補
    繳稅款142,339元，嗣經原告多次釋明，被告乃將前開3項改
    列為成本或損失項目，並刪除紅磚超耗部分，則系爭補徵稅
    款142,339元既經全部刪除，被告自應發還原告前已繳納之
    稅款。從而兩造雖經行政訴訟和解，惟被告僅退還稅款
    57,544元，餘84,795元及滯延利息尚未發還，原告據以請求
    鈞院繼續審判，應為有理由。
　(二)被告答辯意旨略謂：
    1.查原告負責人業已於93年4月14日變更為錡永文，甲○○
      既喪失法定代理人資格，其以原告代表人名義提起本件訴
      訟，自不合法，先予陳明。
    2.本件原告85年度營利事業所得稅結算申報，原列報課稅所
      得額297,255元，被告初查核定全年所得額為1,495,682元
      、應納稅額為363,920元，應補繳本稅299,606元。（計算
      式：應納稅額363,920元－尚未抵繳扣繳稅款18,489元－
      結算申報自繳稅額45,825元=299,606元）。原告不服，申
      請復查，經被告依更正程序辦理，重新核定課稅所得額為
      2,538,526元（較申報數調整2,241,271元）、應納稅額為
      624,632元，應補繳本稅560,318元（原核定應補繳稅額
      299,606元+差額260,712元），核定調整內容為營業收入
      調增1,674,305元、營業成本調減790,781元（計預拌混凝
      土超耗63,694元、實木門部分9,036元、大理石部分
      28,700元、陽台不鏽鋼欄杆11,600元及紅磚部分453,936
      元，合計剔除566,966元，施工毀損鄰房賠償金223,815元
      轉至非營業損失認列）、非營業損失調增（營業成本轉入
      ）223,815元。原告仍不服，提起訴願，經財政部撤銷原
      處分關於營業收入部分，重核課稅所得為864,221元（較
      申報調增566,966元）、應納稅額為206,055元，應補繳本
      稅141,741元。原告猶不服，就系爭紅磚超耗部分不服，
      向鈞院提起行政訴訟，經鈞院93年度簡字第1272號於94年
      1月17日和解成立。
    3.經查和解筆錄載明「1.就系爭紅磚超耗金額新台幣（下同
      ）453,936元部分，追認營業成本226,968元。2.原告其餘
      請求拋棄。」等語，從而被告只追認營業成本226,968元
      ，至另外一半紅磚超耗金額及其餘核定內容業經原告拋棄
      ，亦即不再請求退稅。是原告於被告依和解內容辦理退稅
      後，復請求退還其餘核定補繳稅款，顯與和解內容不符，
      於法無據。
    4.又原告於93年1月29日繳納之85年度營利事業所得稅稅款
      142,339元為本稅141,741元及行政救濟加計利息598元，
      而被告於94年3月3日開立之國庫退稅支票金額57,544元係
      退還本稅56,742元、行政救濟利息240元及行政救濟退稅
      加計利息562元，從而原告訴稱85年度營利事業所得稅補
      繳稅款計142,239元，經行政訴訟和解，被告僅退還稅款
      57,544元，就其餘84,795元及利息部分應即退還云云，顯
      與事實不符，不足為採，應予駁回。
　　理  由
一、按提起任何訴訟，請求法院裁判，均應以有權利保護必要為
    前提，具備權利保護必要者，其起訴始有值得權利保護之利
    益存在，故又稱為訴之利益，是原告之訴，依其所訴之事實
    ，係欠缺權利保護必要者，即屬無訴之利益，在法律上顯無
    理由，行政法院得不經言詞辯論，逕以判決駁回之。行政訴
    訟法第107條第3項定有明文。
二、本件原告85年度營利事業所得稅事件，前經本院93年度簡字
    第1272號審理時，在94年1月17日經原告同意被告所主張願
    就系爭紅磚超耗金額453,936元部分追認營業成本226,968元
    而達成和解，終結本件訴訟在案，有上開期日之準備程序筆
    錄及和解筆錄各1份附於93年度簡字第1272號案件可稽。茲
    原告雖於94年3月10日，主張被告未予退還誤徵補課之稅款
    84,795元，而起訴請求撤銷前開和解並繼續審判等語。惟查
    原告負責人原為甲○○，惟於93年4月14日業已變更登記為
    錡永文，然本院92年度訴字第3877號原告85年度營利事業所
    得稅事件於93年10月27日行第1次準備程序審理時，其時以
    原告代表人自居且到庭之甲○○明知上揭情形，其已非合法
    之代表人，竟未陳明原告之代表人已然變更，並於改以簡易
    訴訟程序審理之93年度簡字第1272號94年1月17日行政訴訟
    審理時與被告達成和解，有該等準備程序筆錄在卷足憑，是
    本院93年度簡字第1272號和解筆錄顯有瑕疵，固毋庸置疑。
    然因被告業於94年3月3日依和解筆錄內容履行即簽發國庫專
    戶存款267155帳號AC0000000號金額57,544元支票1紙交付予
    原告，原告背書後於94年3月10日由彰化銀行城內分行提出
    交換並經中央銀行國庫局兌付等情，有該支票正、反面及中
    央銀行國庫局94年5月20日台央庫字第0940021870號函影本
    各1份附卷可佐，經查上開支票受款人固係原告即益世營造
    廠股份有限公司，惟該公司業將兌領之退稅金額57,544元轉
    交予甲○○，復為甲○○於本院94年5月30日審理時所是認
    ，故系爭原告85年度營利事業所得稅事件業經被告依和解筆
    錄內容執行完畢，堪以確定，則原訴訟標的顯仍為和解效力
    所及，兩造自不得就同一訴訟標的再事爭執，殆無疑義。第
    以甲○○仍以益世營造廠股份有限公司代表人之名義提起本
    件訴訟，而其訴訟標的亦仍在前案即93年度簡字第1272號起
    訴範圍內，是其起訴即欠缺權利保護之必要，遑論其並非益
    世營造廠股份有限公司之代表人，係屬未合法起訴。從而原
    告之訴，依其所訴之事實，既無訴之利益，在法律上顯無理
    由，揆之首揭法條規定及說明，本院自得不經言詞辯論，逕
    以判決駁回之。
據上論結，本件原告之訴為無理由，依行政訴訟法第236條、第
107條第3項、第195條第1項後段、第98條第3項前段，判決如主
文。
中　　華　　民　　國　　94　　年　  10　　月　 28  　 日
                  第 二 庭  法  官  林育如
上為正本係照原本作成。
本件以訴訟事件所涉及之法律見解具有原則性者為限，始得於本
判決送達後20日內向本院提出上訴狀並表明上訴理由，如已於本
判決宣示後送達前提起上訴者，應於判決送達後20日內補具上訴
理由（均按他造人數附繕本），且經最高行政法院許可後方得上
訴。
中　　華　　民　　國　　94　　年　  10　　月　 28  　 日
　　　　　　　　　　　　　  書記官　林惠堉
